【裁判字號】    91,訴,865
【裁判日期】    920225
【裁判案由】    妨害公務
【裁判全文】
臺灣屏東地方法院刑事判決                          九十一年度訴字第八六五號
    公  訴  人  臺灣屏東地方法院檢察署檢察官
    被      告  丁○○
右列被告因妨害公務案件，經檢察官提起公訴（九十一年度偵字第五九二五號），本
院判決如左：
     主  文
丁○○共同連續隱匿公務員委託第三人掌管之物品，處有期徒刑捌月。
      事  實
一、緣丙○○（經本院潮州簡易庭民國九十一年度潮秩字第八二號裁處罰鍰新台幣四
    萬五千元）於九十一年六月二十六日六時二十分許在屏東縣東港鎮○○○○道路
    上，未經主管機關運輸許可、亦無通行證，駕駛車牌號碼ＷＪ─四九九號營業曳
    引車（責付書誤載為ＷＧ─四九九號），後拖五Ｖ─０七號營業拖車一部，載運
    易燃危險物品即船用柴油二萬八千公升行駛於公路上，為警當場查獲並扣得上開
    油品，且於同日在屏東縣警察局東港分局東港派出所將上開所扣得之油品委託交
    由丁○○掌管，並由丁○○出具責付書一紙；又乙○○（經本院潮州簡易庭九十
    一年度潮秩字第八八號裁處罰鍰新台幣三萬元）於九十一年六月三十日十三時許
    在屏東縣新園鄉○○路段道路上，亦未經主管機關運輸許可、亦無通行證，駕駛
    車牌號碼九Ｒ─０七三營業曳引車，後拖ＷＳ─０五號營業拖車一部，載運船用
    柴油三萬二千公升行駛於公路上，為警當場查獲並扣得上開油品，且於同日在屏
    東縣警察局東港分局興龍派出所將上開所扣得之油品委託交由丁○○掌管，並由
    丁○○出具責付書一紙；另甲○○（經本院潮州簡易庭九十一年度潮秩字第一○
    二號裁處罰鍰新台幣三萬元）於九十一年八月二日四時五十分許，在屏東縣東港
    鎮○○路道路上，未經主管機關許可、亦無通行證，駕駛車牌號碼八Ｋ─三三六
    號營業曳引車，後拖二０─ＨＢ號營業拖車一部，載運船用柴油二萬八千公升行
    駛於公路上，為警當場查獲並扣得上開油品，且於扣得同日在屏東縣警察局東港
    分局東港派出所將上開所扣得之油品委託交由丁○○掌管，並由丁○○先後出具
    責付書一紙。詎丁○○與託其具名接受責付之幕後老闆綽號「欽仔」之不詳姓名
    、年籍之成年男子均明知前開三次警方委託丁○○保管之油品係公務員基於職務
    而委託丁○○掌管之物品，二人竟共同基於隱匿公務員委託第三人掌管物品之概
    括犯意及犯意聯絡，連續於前開三次受委託日後將上開受責付之油品交與「欽仔
    」之不詳男子，隱匿受委託保管扣押之油品，計丁○○前後隱匿公務員委託掌管
    之油品共計八萬八千公升。
    理  由
一、訊據被告丁○○對於其於九十一年六月二十六日、同年六月十三日、同年八月二
    日先後受責付油品二萬八千公升、三萬二千公升、二萬八千公升，嗣後該受責付
    保管之油品均隱匿不知所蹤等情坦承不諱，惟辯稱：委託其保管之油品均放置在
    屏東縣東港鎮○○里○○路後寮溪附近之垃圾場被偷走云云。經查：
（一）被告於九十一年六月二十六日、同年六月十三日、同年八月二日先後在屏東縣
      警察局東港分局東港派出所、興龍派出所、東港派出所受責付油品二萬八千公
      升、三萬二千公升、二萬八千公升等情，業經證人即當場查獲之屏東縣警察局
      東港分局東港派出所警員潘金輝、興龍派出警員張春園證述在卷（見本院卷第
      二二至二三頁），且經濟部取締違法經營油品會報執行小組配合警方取締地下
      油行現場查獲物登記、責付書各三份及照片數幀（見警卷第十七至十九、二九
      至三二、四七至四九頁）附卷可稽，並為被告供陳無訛，堪認屬實。
（二）再觀諸被告於丙○○、乙○○、甲○○上開三次為警查獲時，均陳稱係其雇用
      該三人載運油品等語（見警卷第八、二五、三九頁），迨上開油品不知所蹤，
      經警通知於警局製作筆錄時陳稱：「‧‧當初係交我保管的，但我將這三件船
      用柴油交由我老闆綽號『欽仔』去處理，可能已經賣掉了。‧‧（問：為何要
      替人擔保船用柴油？）因為我是綽號『欽仔』的員工。」（見警卷第一頁背面
      ）；於偵查中亦陳稱：「（問：九十一年六月二十六日、九十一年六月三十日
      、九十一年八月二日責付你的油呢？）油被賣掉了。（問：油被誰賣了？）不
      知道。（問：是否『欽仔』叫你去作人頭，責付那些油？）是。（你跟『欽仔
      』認識多久？）朋友介紹的，才一個月，就發生這個事。（問：『欽仔』給你
      多少錢作人頭？）他只給我一個月的薪水二萬元。」（見偵查卷第六頁背面）
      ；嗣於本院審理中始辯稱：「（問：責付給你保管的柴油，你交給誰？）我不
      知道，我回琉球，等我回來時油就被偷抽光了。（問：油是否被「欽仔」抽走
      ？）不是。」（見本院卷第十頁）「他們確實有交給我保管，我把車子及油放
 在東港鎮○○里○○路後寮溪那一帶俗稱垃圾場，我沒有把油賣給別人，我回
      去後來就不見了。(問：「欽仔」是誰？）我不知道，不是他僱用我的。我沒
      有講說是欽仔僱用我。‧‧我不知道何時不見的，我忘了什麼時候回去拿健保
      卡的時間，‧‧」（見本院卷第二三至二四頁）「（問：油是否你交給老闆？
      ）沒有。是我回去拿健保卡時被偷走的。」（見本院卷第三二頁）」。核諸被
      告於九十一年十月十六日警訊及九十一年十一月十二日偵查中，均對於將受責
      付之油品交給「欽仔」處理一節自白不諱，惟於本院審理中卻翻異其詞，改口
      對於「欽仔」其人及所陳前詞全然否認，則其嗣後所辯，是否為卸責之詞，不
      無可疑。次審究被告於警訊及偵查中所稱，關於何以受責付保管上開油品及其
      與「欽仔」間之僱傭關係等，不僅均無二致，甚且於偵查中就其如何認識「欽
      仔」其人、受僱時間及薪資幾何等情亦供陳明確，若果其於警訊及偵查中所陳
      情事均為虛構，其何以對於上述諸節陳述綦詳；況且，若謂其上述諸節均為虛
      妄，其又何以杜撰此不利於自身之情節，委實與常情不符。其後，被告於本院
      審理中改口對於所陳前詞全然否認，且辯以該柴油均放置於屏東縣東港鎮某處
      垃圾場，某日其返琉球鄉拿健保卡時遭人所竊云云。惟查，被告所辯上情從未
      曾於警訊及偵查中陳述，若果屬實，其於警訊及偵查中既能詳述關於「欽仔」
      諸語，何以未陳述此節。況又查無被告關於上開油品遭竊之報案紀錄，此經證
      人潘金輝證述在卷（見本院卷第二四頁），且其對於本院迭次訊問其究何時返
      回琉球等情，均答以忘記了等語。徵諸被告於警訊及本院審理中均稱係其雇用
      丙○○、乙○○、甲○○載運油品，則該油品與其利害關係顯然至鉅，且其又
      受託保管此數量龐大之油品，一旦隱匿，且可能有刑事責任之事，然其竟採取
      此置若罔聞，不思追究之態度，顯與常情有違。此外，經本院依丙○○、乙○○、甲○○於警訊留存及戶籍地址傳喚到院，均遭以遷移不明退回，且既係被
      告雇用其三人載運此數量龐大之油品，卻對於其三人住所大致所在毫無所悉，
      而無法提出供本院調查。故此，益徵其於本院審理中對於「欽仔」其人及所陳
      前詞全然否認之辯詞，顯不足採信。
（三）此外，被告上開先後三次受責付保管之油品現已不知所蹤，核與被告於警訊及
      偵查中所為將之交付與「欽仔」之自白相符，顯示其於警訊及偵查中之自白與
      事實相符，足堪採信。本件事證明確，被告犯行洵堪認定。
（四）至於公訴意旨認被告將上開油品交與他人，並將之處分等語。觀諸被告固然於
      警訊及偵查中自白將上開油品交與「欽仔」，已於前述，惟其僅陳稱該油品可
      能被「欽仔」賣掉了，復未能提出「欽仔」其人供本院調查，且查無其他證據
      足資證明上開油品已被賣掉一節，故此部分尚屬不能證明，然此並不影響刑法
      第一百三十八條隱匿公務員委託第三人掌管之物品罪之成立，附此敘明。
二、被告於九十一年六月二十六日、同年六月十三日、同年八月二日先後經警方委託
    其保管船用柴油二萬八千公升、三萬二千公升、二萬八千公升，係屬公務員委託
    第三人掌管之物品，被告竟將其所保管之柴油交與「欽仔」，致該油品不知所蹤
    ，核其以交給「欽仔」之方式隱匿公務員委託其保管之柴油，此部分所為，係犯
    刑法第一百三十八條之隱匿公務員委託第三人掌管之物品罪。被告三次以交給「
    欽仔」之方式隱匿警方委託保管之油品，時間密接，所犯構成要相同，顯係基於
    概括犯意反覆為之，為連續犯，應依刑法第五十六條規定論以一罪，並加重其刑
    。被告與「欽仔」間就上開犯行有犯意聯絡與行為分擔，均為共同正犯。爰審酌
    被告受雇於他人出面接受警方委託保管油品，繼又加以隱匿，破壞柴油能源管制
    之經濟秩序，且竟漠視公權力之行使，惡性非輕，犯後猶仍卸責掩飾犯行等一切
    情狀，量處如主文所示之刑。
據上論結，應依刑事訴訟法第二百九十九條第一項前段、刑法第二十八條、第五十六
條、第一百三十八條，罰金罰鍰提高標準條例第一條前段，判決如主文。
本案經檢察官何克昌到庭執行職務。
中      華      民      國      九十二      年    二    月    二十五    日
                                      臺灣屏東地方法院刑事第三庭
                                          法  官  洪乙心
右正本證明與原本無異。
如不服本判決應於收受本判決送達後十日內向本院提出上訴書狀，其未敘述上訴理由
者，並得於提起上訴後十日內向本院補提理由書狀（均須按他造當事人之人數附繕本
 ）「切勿逕送上級法院」
                                          書記官   曾文玲
中      華      民      國      九十二      年      二    月  二十五    日
中華民國刑法第一百三十八條
 (妨害職務上掌管之文書物品罪)
毀棄、損壞或隱匿公務員職務上掌管或委託第三人掌管之文書、圖畫、物
品，或致令不堪用者，處五年以下有期徒刑。


司法院資訊處製作；財團法人民間司法改革基金會備份。
